【裁判字號】    98,簡上,445
【裁判日期】    981217
【裁判案由】    竊盜
【裁判全文】
臺灣桃園地方法院刑事判決             98年度簡上字第445號
上  訴  人
即  被  告  丙○○
上列上訴人即被告因竊盜案件，不服本院於民國98年2月3日所為
之九十八年度壢簡字第三五號第一審刑事簡易判決（聲請簡易判
決處刑案號：九十七年度偵字第一五一三七號），提起上訴，本
院管轄第二審合議庭判決如下：
    主  文
上訴駁回。
    事  實
一、丙○○與甲○○（業經原審判處拘役五十日確定）共同基於
    意圖為自己不法所有之犯意聯絡，於民國97年6 月25日上午
    10時許，由丙○○騎乘車牌號碼MDQ-589 號重型機車、甲○○騎乘車牌號碼327-BSV 號重型機車，至桃園縣桃園市○○
    路12號之華隆公司工廠，即現由翰陽科技工程有限公司（下
    稱翰陽公司）承包拆除工程之現場，以徒手搬運之方式，將
    翰陽公司持有放置於上址之電纜線搬運至上開機車腳踏板或
    附載之推車上，共同竊取價值新臺幣（下同）一萬四千三百
    十元之電纜線十三袋、共二百三十八點五公斤得手，嗣為警
    當場查獲。
二、案經翰陽公司訴由臺北縣政府警察局三峽分局報請臺灣桃園
    地方法院檢察署檢察官偵查後聲請簡易判決處刑。
    理  由
一、證據能力部分：
（一）按被告以外之人於審判外之言詞或書面陳述，除法律有規
      定者外，不得作為證據，刑事訴訟法第一百五十九條第一
      項定有明文。又被告以外之人於檢察事務官、司法警察官
      或司法警察調查中所為之陳述，未經被告於審判期日踐行
      詰問之程式，性質上屬於傳聞證據，依同法第一百五十九
      條之二規定，該陳述除具有較可信之特別情況及為證明犯
      罪事實存否所必要者外，不具有證據能力；所謂「具有較
      可信之特別情況」，應係指該被告以外之人於檢察事務官
      、司法警察官或司法警察調查中所為之陳述，與審判中不
      符，而其先前之陳述，從客觀上之環境或條件等情況加以
      觀察，有足以取代審判中經反對詰問之可信性保證者而言
      （最高法院九十六年度台上字第五九七九號判決要旨參照
      ）。經查：證人即告訴人翰陽公司派駐前述廠區之乙○○
      於警詢之證述，乃被告丙○○以外之人於審判外之陳述，
      屬傳聞證據，本院審酌證人乙○○於偵查中已到庭作證，
      且其警詢之證述與偵查中之證述相較，並無顯然不符而「
      具有較可信之特別情況」及非屬除該項傳聞證述外，已無
      從再就同一供述取得與其審判外陳述之相同供述內容，倘
      以其他證據代替，亦無從達到同一目的之情形之「必要性
      」要件，故證人乙○○於警詢之證述即無證據能力。
（二）按被告以外之人於偵查中向檢察官所為之陳述，除顯有不
      可信之情況外，得為證據，刑事訴訟法第一百五十九條之
      一第二項定有明文。又刑事訴訟法第一百五十九條之一明
      定檢察官於偵查程序取得被告以外之人所為陳述，除顯有
      不可信之情況者外，均有證據能力，得為證據。當事人若
      主張其顯有不可信之情形者，本乎當事人主導證據調查原
      則，自應負舉證責任，否則，被告以外之人向檢察官所為
      之陳述，毋庸另為證明，即得作為認定被告犯罪之證據（
      最高法院九十六年度台上字第五六八四號判決要旨參照）
      。經查，證人乙○○、同案被告甲○○與查獲本件之員警
      劉祖剛於偵查中所為之證述固亦屬傳聞證據，惟被告於本
      院行準備程序時，同意此部分證據有證據能力（見本院卷
      第17頁），復未具體指明上開證人於偵查中所述有何「顯
      有不可信之情況」存在，本院亦查無前開證述有此情形，
      故證人乙○○、甲○○與劉祖剛於偵查中所為之證述，毋
      庸另為證明，即應認有證據能力。
（三）至其餘非供述證據，本院查無有何違反法定程序取得之情
      形，應認有證據能力。
二、訊據被告丙○○固坦承有於上開時、地，將前述電纜線搬運
    至上述機車腳踏板或所附載之推車上，且證人甲○○亦在現
    場等情，惟矢口否認有竊盜之犯行，辯稱：是甲○○以一千
    元之代價要伊去現場搬運廢棄物，伊未與甲○○共同竊盜云
    云。經查：
（一）上開犯罪事實業據證人乙○○，於偵查中對失竊過程指述
      歷歷（見偵查卷第76至77頁），且證人甲○○於偵查中具
      結證稱：我有於97年6 月25日上午10時許和丙○○去桃園
      市○○路旁的華隆公司偷電纜線，丙○○是共犯等語（見
      偵查卷第90至91頁），及其於本院審理時亦具結證述：我
      之前在偵訊中所做的筆錄都是真的，被告是跟我一起竊盜
      的共犯，我並沒有以一千元的代價請被告幫我搬廢棄物等
      語（見本院卷第54頁），與證人即查獲本件之員警劉祖剛
      於偵查中具結證稱：我一進入停車場，就看到丙○○在離
      我最近左手邊，當時扣到的電纜線有的放在機車旁，有的
      還放在門邊等語（見偵查卷第55頁），並有贓物認領保管
      單及現場與系爭電纜線照片附卷足佐（見偵查卷第21頁第
      27至32頁）。
（二）被告雖以上情置辯，惟其於警詢時先供稱：「陳老闆」於
      97年6月25日上午7時許，到我現居所找我，他說受託要我
      前往龜山載運廢棄物，每次代價一千元。我於同日上午9
      時20分許到達竊盜現場，「陳老闆」已在場，被告甲○○
      為竊盜現場脫逃犯嫌云云（見偵查卷第4頁反面至第5頁、
      第25頁），然於偵查中改稱：被告甲○○為和我一起搬運
      電纜線之人，他將麻布袋放到我的機車上；「陳老闆」叫
      我去那裏，他沒有去現場云云（見偵查卷第47頁、第58至
      59頁），於本院行審理時又改稱：是甲○○到我家來找我
      ，要我幫他載東西；我沒有見過「陳老闆」，我一到現場
      有打電話給「陳老闆」，現場沒有人接電話，所以我認為
      「陳老闆」沒有到現場，我在現場就有看到甲○○云云（
      見本院卷第24頁、第60頁、第61頁），則被告對於究係何
      人到其住處僱用其到竊盜現場搬運、其有無見過「陳老闆
      」與「陳老闆」有無到過竊盜現場等情，前後供述不一，
      是其所辯本件係受甲○○僱用而到現場云云，即難遽予採
      信。另依證人甲○○於偵查及本院審理時均證述被告為共
      犯，及其於本院審理時亦具結證稱：被告根本不是我僱請
      去搬東西的等語（見本院卷第55頁），益徵被告所辯不足
      採信。
（三）綜上所述，本件事證明確，被告犯行堪以認定，應依法論
      科。
三、被告於警詢及偵查中雖供稱係受真實姓名年籍不詳之「陳老
    闆」僱用云云，然因被告於警詢、偵查及本院審理時之供述
    前後不一，故是否真有「陳老闆」之人，即非無疑，又證人
    劉祖剛於偵查中雖亦證稱竊盜現場有發現二男二女，其中一
    名男性為甲○○，一名女性為本件被告等語，然因無證據證
    明另二名男、女與被告就本件竊盜犯行有何犯意聯絡及行為
    分擔，依罪疑唯輕法理，本件尚難認為有結夥三人以上之加
    重事由。核被告丙○○所為，係犯刑法第三百二十條第一項
    之竊盜罪。又被告與證人即共犯甲○○就上開犯行，有犯意
    聯絡及行為分擔，為共同正犯。另扣案之棉質手套雖係在竊
    盜現場查獲，惟被告否認為其所有，且查無證據證明係供被
    告犯本件竊盜罪所用，爰不予宣告沒收。原審以本件事證明
    確，爰引刑事訴訟法第四百四十九條第一項前段、第四百五
    十四條第二項，刑法第二十八條、第三百二十條第一項、第
    四十一條第一項前段，刑法施行法第一條之一第一項、第二
    項前段，並審酌被告為牟利而擅取他人財物之動機、目的、
    手段，竊得財物之價值，及被告飾詞否認態度欠佳，兼衡其
    品行、智識程度等一切情狀，量處拘役五十日，並諭知易科
    罰金之折算標準，經核認事用法均無違誤，量刑亦屬妥適，
    被告提起本件上訴否認犯行，顯無理由，應予駁回。
四、另證人甲○○於本院審理時具結後證稱：是我請被告去翰陽
    科技公司搬廢棄物，一天給付被告一千元云云（見本院卷第
    49頁），不僅與其於偵查中具結後證稱：被告是共犯等語（
    見偵查卷第91頁），明顯不符，亦與其同日稍後於本院審理
    時具結證稱：我在偵訊中所作筆錄都是真的，被告是跟我一
    起竊盜的共犯等語有異（見本院卷第54頁），且法院若採信
    證人甲○○於本院審理時最初所為之證詞，恐使被告因而得
    獲判無罪，是證人甲○○顯係就案情有重要關係之事項為虛
    偽陳述，而有涉犯偽證罪之嫌，此部分宜由檢察官依法偵辦
    ，又證人甲○○嗣後於本院審理時已自白前述請被告去搬廢
    棄物云云係為幫助被告脫罪及其有偽證之行為（見本院卷第
    54至55頁），是此部分有減或免除其刑之事由，亦請一併注
    意，附此敘明。
據上論斷，應依刑事訴訟法第四百五十五條之一第一項、第三項
、第三百六十八條，判決如主文。
本案經檢察官馮浩庭到庭執行職務。
中    華    民    國    98    年    12    月    17    日
                        交通法庭審判長法  官  魏  于  傑
                                      法  官  許  雅  婷
                                      法  官  李  文  娟
以上正本證明與原本無異。
本件不得上訴。
                                      書記官  蕭  秀  蓉
中    華    民    國    98    年    12    月    23    日


司法院資訊處製作；財團法人民間司法改革基金會備份。
